臺灣高雄地方法院刑事判決　　　　　　　100年度易字第619號
公　訴　人　臺灣高雄地方法院檢察署檢察官
被　　　告　趙宜君
上列被告因傷害案件，經檢察官提起公訴（99年度偵字第25586
號），本院判決如下：
    主  文
趙宜君犯傷害罪，處拘役拾日，如易科罰金，以新臺幣壹仟元
折算壹日。
    事  實
一、趙長順與趙宜君係兄妹關係，為2 親等內之旁系血親，趙百
    豪為趙長順之子，與趙宜君為姑侄關係，為3 親等之旁系血
    親，均為家庭暴力防治法第3 條第4 款所定之家庭成員關係
    。因趙宜君向其母親廣仲英借貸新臺幣（下同）4 萬元，致
    與趙長順發生齟齬，於民國99年7 月1 日19時30分許，趙長
    順偕同其子趙百豪至趙宜君之租屋處高雄縣岡山鎮（現改制
    為高雄市岡山區○○○○路三段100 號2 樓D 室門前與趙宜
    君理論，詎趙長順、趙百豪竟基於傷害他人身體之犯意聯絡
    ，毆打趙宜君，致使趙宜君受有鼻子左側1 公分淺裂傷、右
    耳1 公分淺裂傷、顱頂部2 處5 ×5 公分血腫併挫傷等傷害
    （趙長順、趙百豪部分已審結）。趙宜君亦基於傷害他人身
    體之犯意，毆打趙長順、趙百豪，致使趙長順受有多處胸部
    擦傷紅腫、多處背部擦傷紅腫、右臂紅腫等傷害；趙百豪後
    頸部抓傷、右手第五指、第三指擦傷（各0.5 公分）等處傷
    害（傷害趙百豪部份未據告訴）。
二、案經趙長順訴由高雄市政府警察局岡山分局報請臺灣高雄地
    方法院檢察署檢察官偵查起訴。
    理  由
一、程序部分：
  (一)按被告以外之人（包括證人、鑑定人、告訴人、被害人及
    共同被告等）於檢察事務官、司法警察官或司法警察調查中
    所為之陳述，與審判中不符時，如其先前之陳述具有較可信
    之特別情況，且為證明犯罪事實存否所必要者，得為證據，
    刑事訴訟法第159 條之2 亦有明文規定。而所謂「前後陳述
    不符」之要件，應就前後階段之陳述進行整體判斷，以決定
    其間是否具有實質性差異。準此，被告以外之人於司法警察
    人員調查中所為之陳述，如於審判中已到庭證述，且與審判
    中之陳述相符時，則其前於警詢之陳述並不符合刑事訴訟法
    第159 條之2 有關傳聞例外之規定，不得作為認定本案犯罪
    事實有無之證據，而應以其等於審判中之陳述作為證據。查
    證人即告訴人趙長順、證人趙百豪業於本院審理中到庭作證
    ，且證人趙長順、趙百豪先前於警詢中之陳述，與審判中證
    述內容，核屬一致，且非達於證明犯罪不可或缺之程度，故
    其等於警詢中之陳述，即未符合前揭傳聞證據例外之情形，
    被告復爭執其證據能力（本院審易卷第77頁），是證人趙長
    順、趙百豪於警詢時之陳述，應認無證據能力，而以其於審
    判中之陳述作為證據。
  (二)除上開證據外，本案判決所引用具傳聞性質之各項證據資料
    ，業據本院於審判期日依法踐行調查證據程序，被告對於上
    開證據均不爭執，且於言詞辯論終結前亦未聲明異議，復查
    無依法應排除證據能力之情形，依上開規定，應認有證據能
    力。
二、訊據被告上開犯罪事實，固坦承與告訴人趙長順係兄妹關係
    ，與趙百豪係姑侄關係，並於上開時、地與告訴人發生爭吵
    ，惟矢口否認有傷害告訴人之犯行，辯稱：當時告訴人到我
    住處跟我要媽媽廣仲英的存摺、印章，告訴人取得存摺後發
    現我領了4 萬元，就質問我為何要領，我反問告訴人有無提
    領廣仲英2 萬元，趙百豪就用拳頭打我的臉，趙百豪、告訴
    人就一直打我的頭，我坐在地上，他們2 個男人一起打我，
    我根本沒有還手餘地，我沒有傷害告訴人，告訴人的傷是以
    前就存在云云。經查：告訴人趙長順與趙宜君係兄妹關係，
    為2 等親內之旁系血親，趙百豪為趙長順之子，與趙宜君為
    姑侄關係，為3 親等之旁系血親，有卷附個人戶籍資料查詢
    結果可稽（本院卷第45至47頁），均為家庭暴力防治法第3
    條第4 款所定之家庭成員關係，上情洵堪認定。且查：
  (一)本案被告與告訴人、趙百豪發生爭吵進而3 人互毆之過程，
    業據證人即告訴人於本院審理中證述：被告拿我媽的存摺去
    領錢，我去拿回存摺，被告出言不遜，說不關我的事，我們
    吵起來，被告用口水吐趙百豪，趙百豪很生氣就過去拉扯被
    告頭髮，我跟被告、我兒子趙百豪開始拉扯，趙百豪有打被
    告，被告有用手打我跟趙百豪等詞（本院卷第12、13頁），
    核與證人即告訴人之子趙百豪於本院審理中證述：我們因為
    金錢起糾紛，我不知道誰先開始，被告用拳頭打我跟告訴人
    的頭，過程混亂我不太清楚，就是互打，我和被告有互吐對
    方口水等詞相符（本院卷第35至37頁），復佐以告訴人受有
    多處胸部擦傷紅腫、多處背部擦傷紅腫、右臂紅腫等傷害、
    證人趙百豪受有後頸部抓傷、右手第五指、第三指擦傷（各
    0. 5公分）等處傷害，被告亦受有受有鼻子左側1 公分淺裂
    傷、右耳1 公分淺裂傷、顱頂部2 處5 ×5 公分血腫併挫傷
    ，亦有劉光雄醫院受理家庭暴力事件驗傷診斷書、高雄市立
    岡山醫院診斷證明書、國軍岡山醫院受理家庭暴力事件驗傷
    診斷書在卷可證（偵卷第17至20頁），是告訴人、證人趙百
    豪證述3 人因金錢而起糾紛進而互毆等情，堪以採信，是被
    告有傷害告訴人之犯行，堪以認定。
  (二)被告雖辯稱未有反擊行為，惟被告於本院審理中復改口稱；
    我有用剩餘力氣打趙百豪一下等詞（本院卷第40頁），被告
    前後供述不一，顯有避重就輕之嫌，其供述已難採憑；另被
    告辯稱：告訴人所受之傷係以前就存在云云，惟被告於本院
    審理中亦供陳：告訴人腳上本來就有紅腫，刀傷是被人家砍
    的等詞明確（本院卷第40頁），被告所述舊傷痕核與告訴人
    受有紅腫、擦傷等傷害不同，所受傷害位置亦非一致，益徵
    告訴人所受傷害確係遭被告毆打所致，並非陳舊性傷痕，被
    告前開辯稱，均非可採。
  (三)至證人即被告鄰居朱志清於本院審理中證述：被告住在我對
    面，當天晚上我6 點多回家，我們的浴室是在外面公用的，
    我洗完澡進房間前，看到趙百豪、趙長順，我以為是被告老
    公、兒子，我就進房間，我在房間內聽到他們3 人在被告房
    間裡面吵，他們出來在外面打架時撞到我的門，我就看到被
    告額頭流血，人坐在地上，其等3 人毆打過程我沒有看到，
    我就下樓去叫房東、打電話報警等語明確（本院卷第32、33
    頁），是證人朱志清因在其房間內而未目睹本案毆打過程，
    尚難以其證言遽認被告確未有毆打告訴人之犯行，是其證言
    尚不得為被告有利之認定，併此敘明。
三、按家庭暴力者，謂家庭成員間實施身體或精神上不法侵害之
    行為；又家庭暴力罪者，謂家庭成員間故意實施家庭暴力行
    為而成立其他法律所規定之犯罪；家庭暴力防治法第2 條第
    1 項、第2 項分別著有明文。本案告訴人與被告係兄妹，彼
    此間為2 親等內之旁系血親，為家庭暴力防治法第3 條第4
    款所定之家庭成員關係，被告徒手毆打告訴人，已屬家庭成
    員間實施身體不法侵害之行為，即為家庭暴力防治法第2 條
    第1 項之家庭暴力，且構成刑法上之傷害罪，惟因家庭暴力
    防治法就此並無罰則之規定，是以應僅依刑法之傷害罪之規
    定予以論罪科刑，是核被告所為，係犯刑法第277 條第1 項
    之普通傷害罪；檢察官漏未援引家庭暴力防治法之相關規定
    ，尚有未洽，應予補充。爰審酌被告因金錢糾紛而與告訴人
    起口角爭執，竟不思理性處理，於爭執中出手傷人，侵害告
    訴人身體法益，犯後未見悔意，未與告訴人達成和解，所為
    誠屬非是；惟衡酌告訴人所受傷勢尚屬輕微，及被告素行、
    生活狀況、智識程度等一切情狀，量處如主文所示之刑，並
    諭知易科罰金之折算標準，以資懲儆。
據上論斷，應依刑事訴訟法第299 條第1 項前段，刑法第277 條
第1 項、第41條第1 項前段，刑法施行法第1 條之1 ，判決如主
文。
本案經檢察官黃世勳到庭執行職務。
中    華    民    國   100    年    7     月    14    日
                  刑事第十一庭  法  官  林正忠
以上正本證明與原本無異。
如不服本判決應於收受判決後10日內向本院提出上訴書狀，並應
敘述具體理由。其未敘述上訴理由者，應於上訴期間屆滿後20日
內向本院補提理由書(均須按他造當事人之人數附繕本)「切勿逕
送上級法院」。
中    華    民    國    100   年    7     月    14    日
                                書記官  呂姿儀
附錄本案論罪科刑法條全文：
刑法第277條第1項：
傷害人之身體或健康者，處3 年以下有期徒刑、拘役或1,000 元
以下罰金。